臺灣高等法院臺中分院刑事判決　　　　100年度上訴字第127號
上　訴　人
即　被　告　○○○
選任辯護人　尤雯雯律師
上列上訴人因妨害性自主罪案件，不服臺灣臺中地方法院99年度
訴字第1534號中華民國99年11月12日第一審判決（起訴案號：臺
灣臺中地方法院檢察署98年度偵字第27075號），提起上訴，本
院判決如下：
    主  文
上訴駁回。
    事  實
一、戴○○前因重傷害案件，經臺灣彰化地方法院於民國96年8
    月27日以96年度訴字第461號判決判處有期徒刑2年，緩刑5
    年確定，現仍於緩刑期間內，竟猶不知警愓，於98年9月25
    日23時許，與成年女子A女（即代號00000000號，真實姓名
    年籍均詳卷）及友人陳○○、劉○○、林○○、黎○○等一
    行人齊聚臺中市○區○村路○段○○○號「好樂迪KTV」店
    內飲酒唱歌，為黎○○慶生。迨至翌日凌晨3時許，KTV聚會
    結束後，劉○○即委託陳○○將已酒醉之A女載返A女位於臺
    中縣大里市之租屋處，亦將搭乘陳○○車輛離去之戴○○遂
    攙扶A女步出KTV店後，2人一同乘坐於陳○○所駕駛車牌號
    碼9U- 4165號自用小客車之後座，副駕駛座則由黎○○乘坐
    。嗣因A女酒醉不省人事，陳○○無法詢知其正確住址，乃
    決定將戴○○、A女及黎○○3人均載往汽車旅館休息過夜，
    遂於98年9月26日凌晨4時18分許，將車開往臺中縣后里鄉○
    ○路348號「亞曼尼精品汽車旅館」登記住宿，由陳○○將
    戴○○叫醒後，再由戴○○攙扶酒醉之A女進入202號房內，
    陳○○則與黎○○一同入住218號房。詎戴○○將A女扶入
    202 號房後，見A女不勝酒力而呈泥醉昏睡狀態，認有機可
    趁，竟基於乘機性交之犯意，明知A女已因酒醉而處於相類
    於心神喪失之精神障礙狀態，竟利用A女酒醉而不能抗拒之
    際，將A女所穿著之衣褲全部褪去後，將其生殖器插入A女陰
    道內抽動，予以性交得逞；過程中A女雖稍有意識，且感覺
    遭人褪去全部衣物及性侵害，本意欲反抗，但因酒醉而無力
    抗拒，復又陷入沈睡中；俟A女清醒後始知悉係遭戴○○性
    侵害。
    二、案經A女訴請臺中縣警察局霧峰分局報告臺灣臺中地方
    法院檢察署檢察官偵查起訴。理由壹、證據能力之說明：按
    被告以外之人於審判外之陳述，雖不符刑事訴訟法第159 條
    之1至第159條之4之規定，而經當事人於審判程序同意作為
    證據，法院審酌該言詞陳述或書面陳述作成時之情況，認為
    適當者，亦得為證據；當事人、代理人或辯護人於法院調查
    證據時，知有刑事訴訟法第159條第1項不得為證據之情形，
    而未於言詞辯論終結前聲明異議者，視為有前項之同意，刑
    事訴訟法第159條之1、第159條之5第1項、第2項分別定有明
    文。經查，本判決下列所引用之被告以外之人於審判外之陳
    述或非供述證據，檢察官、被告及選任辯護人於本院言詞辯
    論終結前均未聲明異議，本院審酌上開證據資料製作時較無
    人情施壓或干擾，亦無不當取供，及證明力明顯過低之瑕疵
    ，認以之作為證據應屬適當，故揆諸前開規定，認前揭證據
    資料有證據能力，先予敘明。
貳、認定本件犯罪事實所憑之證據及理由：
    訊據被告戴○○對右開犯罪事實供認不諱，核與證人即被害
    人A女於偵查中、原審中證述情節、證人陳○○於偵查中、
    原審結述情節、證人劉○○於原審審理時結述情節大致相符
    ，本件事證明確，被告犯行洵堪認定，應依法論科。
、論罪科刑之理由：
一、按對於男女利用其精神、身體障礙、心智缺陷或其他相類之
    情形，不能或不知抗拒而為性交者，刑法第225條第1項設有
    處罰之明文。其所謂相類之情形，係指被害人雖非精神、身
    體障礙、心智缺陷，但受性交時，因昏暈、酣眠、泥醉等相
    類似之情形，致無同意性交之理解，或無抗拒性交之能力者
    而言；至被害人之所以有此情狀，縱因自己之行為所致，仍
    不能解免乘機對其性交者之刑責（參照最高法院96年度台上
    字第4376號判決）。被告利用被害人A女酒醉昏睡而陷於不
    能且無力抗拒之情況下，將其陰莖插入被害人A女之陰道抽
    動，其性交行為已得逞，核其所為，係犯刑法第225條第1項
    之乘機性交罪。
二、被告雖辯稱：當時我喝醉昏昏迷迷，記得那時候是A女先靠
    過來的，我才開始云云。惟查事發當日，被告尚以左手提著
    A女之手提包，以右手攙扶身體狀況極度不適之被害人A 女
    ，走路之神態亦未顯出任何因酒醉而有顛顛倒倒或不穩之情
    況，此有其等離開臺中市○區○村路○段272號「好樂迪KTV
    」店時之監視器擷取照片附卷可稽（見警卷第17、18、19、
    21 、22、24頁），依其狀態，被告當日縱然有喝酒，但其
    精神狀況，應屬正常且意識清楚，神態正常，未達酒醉昏昏
    迷迷，致其辨識行為違法或依其辨識而行為之能力，顯著減
    低者之程，況縱然有之，依刑法第19條第2項之規定，亦僅
    係得減輕其刑，被告因自己喝酒而後犯罪，並無可同情，本
    院亦不予減輕其刑。
肆、原審以被告罪證明確，應依法論科，雖檢察官具體求處有期
    徒刑6年，惟審酌被告被告利用被害人A女因酒醉而陷於昏睡
    ，不能抗拒時，竟乘機對被害人A女為性交行為，缺乏對他
    人性自主權之尊重，且被告犯罪之動機係為滿足一己之私慾
    ，被害人A女知悉後身心嚴重受創，且對被害人A女之身心產
    生之影響及所生之損害，暨被告犯罪後態度、品行、智識程
    度、犯罪手段等一切情狀，認量處有期徒刑四年，已足收懲
    戒之效，因而判處有期徒刑四年。經核認事用法俱無不合，
    量刑亦屬妥適，上訴意旨請求輕判，然被告上訴後，仍未與
    被害人達成和解，任意指摘原判決量刑過重，所為上訴核為
    無理由，應駁回其上訴。
據上論結，應依刑事訴訟法第三百六十八條，判決如主文。
本案經檢察官李月治到庭執行職務。
中    華    民    國   100    年    3     月    31    日
            刑事第六庭    審判長法  官  李  文  雄
                                法  官  陳  如  玲
                                法  官  蔡 王 金 全
上列正本證明與原本無異。
如不服本判決應於收受送達後十日內向本院提出上訴書狀，其未                  
敘述上訴理由者，並得於提起上訴後十日內向本院補提理由書 (                  
均須按他造當事人之人數附繕本)「切勿逕送上級法院」。

                                書記官  金  珍  華

中    華    民    國   100    年    4     月    1     日